【裁判字號】    92,沙交簡上,182
【裁判日期】    920606
【裁判案由】    過失傷害
【裁判全文】
臺灣臺中地方法院刑事判決                    九十二年度沙交簡上字第一八二號
    上  訴  人  臺灣臺中地方法院檢察署檢察官
    被      告  乙○○
右上訴人因被告犯過失傷害案件，不服臺灣臺中地方法院沙鹿簡易庭九十二年度沙交
簡字第九八號中華民國九十二年二月二十六日第一審簡易判決（聲請案號：臺灣臺中
地方法院檢察署九十一年度偵字第一六七一號），提起上訴，本院判決如左：
    主  文
原判決撤銷。
乙○○因過失傷害人，處有期徒刑參月，如易科罰金，以參佰元折算壹日。
    事  實
一、乙○○明知無汽車駕駛執照不得駕駛汽車，竟於民國九十一年二月二十三日十六
    時五十五分許，向其友人謝志輝借用車牌號碼ＬＺ－三二五九號自小客車主，無
    照駕駛該車，由東往西方向沿臺中縣梧棲鎮○○○路行駛，途經該路與中二路之
    閃光紅燈交岔路口時，本應注意其行駛車道係閃光紅燈應停車讓幹線道車先行，
    及駕駛人應注意車前狀況，隨時採取必要之安全措施之規定，而依當時天候良好
    ，路面乾燥，視距良好，且依當時情形，又無不能注意之情事，竟疏於注意遵守
    上揭規定而停車讓幹線車先行，且未減速慢行及注意車前狀況，適有甲○○駕駛
    車牌號碼ＯＢ－八六七一號自小箱型車，由北往南方向沿臺中縣梧棲鎮○○路行
    駛，亦到達上開路口，乙○○一時閃避不及，以其所駕車之車頭撞及甲○○所駕
    車之車身左側，致甲○○受有頸椎外傷併椎間盤破裂（第五、六頸椎間）及神經
    根壓迫等身體上之傷害。乙○○肇事後，於有偵查犯罪職權之機關尚不知何人為
    肇事者前，即留在現場，向到達現場處理之承辦警員蔡裕國坦承肇事經過，自首
    而接受裁判。
二、案經甲○○訴由臺中港務警察局移送臺灣臺中地方法院檢察署檢察官偵查起訴。
    理  由
一、右揭犯罪事實，業據被告乙○○於警、偵訊中及本院審理時坦承不諱，核與告訴
    人甲○○指訴之情節相符，並有醫院診斷證明書、道路交通事故調查報告表、道
    路交通事故處理紀錄登記簿、現場圖、臺灣省臺中縣區車輛行車事故鑑定委員會
    函等各一份、道路交通事故談話紀錄表、酒精測試表等各二份、及現場照片多幀
    等附卷可稽，足見被告之自白與事實相符，堪信為真實。按汽車駕駛執照為駕駛
    車之許可憑證，無照不得駕駛；又按汽車行駛時，駕駛人應注意車前狀況並隨時
    採取必要之安全措施，並應遵守道路交通號誌之指示；再閃光紅燈表示「停車再
    開」，車輛應減速接近，先停止於交岔路口前讓幹道車優先通行後認為安全時，
    方得續行，道路交通安全規則第五十條第一項、第九十四條第三項、道路交通標
    誌標線號誌設置規則第二百十一條第一項第二款分別定有明文。被告駕車自應注
    意遵守上述道路交通安全規定，且依當時天候良好、道路路面乾燥，視距良好，
    且依當時情形，又無不能注意之情事，竟疏於注意為之，以致肇事，致人受傷，
    被告應有過失，且本件經送請臺灣省臺中縣區車輛行車事故鑑定委員會鑑定結果
    亦同此認定，認為「一、乙○○駕駛自小客車，行經閃光紅燈交岔路口未停讓幹
    線道車先行，未注意車前狀況，未減速慢行，為肇事原因。無照駕車有違規定。
    二、甲○○無肇事因素。」，此有該委員會九十一年十一月二十八日中縣鑑字第
    ○九一○五九一號鑑定意見書在卷可按，足見被告對於本件車禍確有過失。又被
    告過失肇事致他人受有身體上之傷害，其駕駛之過失行為與告訴人之受傷間，具
    有相當因果關係，從而本件事證明確，被告犯行堪以認定。
二、被告乙○○因駕車之過失致告訴人受傷，核其所為，係犯刑法第二百八十四條第
    一項前段之過失傷害罪。被告所駕之車輛為友人謝志輝所有，其於肇事後，於有
    偵查犯罪職權之機關尚不知何人為肇事者前，即留於現場，主動向到場處理之警
    員蔡裕國表明其係肇事之人，業據被告供述明確，並經證人即警員蔡裕國於本院
    訊問時到庭證述屬實，被告既已留於現場，並主動向到場警員告知其為肇事之人
    ，且接受法院裁判，應認為被告已自首（司法院七十二年二月十一日七二廳刑一
    字第一三二號函、七十二年四月三十日七二廳刑一字第三七六號函意旨參照），
    應依刑法第六十二條前段規定減輕其刑。又被告無駕駛執照駕車，因而致人受傷
    ，應依道路交通管理條例第八十六條第一項規定，加重其刑。被告所犯之罪，同
    時有加重及減輕，爰依法先加後減之。原審對被告論罪科刑，固非無見，惟原判
    決並未審酌被告自首之事實；且未依道路交通管理條例第八十六條第一項規定，
    加重其刑，尚有未洽；且被告就本件事故之發生為全部肇事原因，原審量處被告
    拘役伍拾日，尚嫌過輕，亦有未洽，上訴意旨認原審對被告量刑過輕且末依道路
    交通管理條例第八十六條第一項規定加重其刑，而指摘原判決不當，為有理由；
    應由本院將原判決予以撤銷改判。爰審酌被告並無不良素行，其過失程度為全部
    肇事原因，被害人受傷之程度，犯後能坦承犯行態度良好，自首接受裁判及尚未
    能與被害人和解賠償損害（是不宜宣告緩刑）等一切情狀，量處如主文所示之刑
    ，並諭知易科罰金之折算標準。
據上論斷，應依刑事訴訟法第四百五十五條之一第三項、第三百六十九條第一項前段
、第三百六十四條、第二百九十九條第一項前段，道路交通管理處罰條例第八十六條
第一項，刑法第二百八十四條第一項前段、第六十二條前段、第四十一條第一項前段
，罰金罰鍰提高標準條例第一條前段、第二條，判決如主文。
本案經檢察官陳忠榮到庭執行職務。
中      華      民      國    九十二    年      六      月      六      日
                              臺灣臺中地方法院刑事第六庭
                                審判長法  官  梁  堯  銘
                                      法  官  莊  深  淵
                                      法  官  洪  堯  贊
右正本證明與原本無異。
本件不得上訴。
                                      書記官
中      華      民      國    九十二    年      六      月      六      日
附錄本案論罪科刑法條全文
刑法第二百八十四條第一項：
因過失傷害人者，處六月以下有期徒刑、拘役或五百元以下罰金，致重傷者，處一年
以下有期徒刑、拘役或五百元以下罰金。


司法院資訊處製作；財團法人民間司法改革基金會備份。
